臺灣士林地方法院刑事判決　　　　　　　100年度訴字第105號
公　訴　人　臺灣士林地方法院檢察署檢察官
被　　　告　莊旺家
上列被告因偽造文書等案件，經檢察官提起公訴（100 年度偵字
第3646號），本院判決如下：
    主  文
莊旺家共同意圖為自己不法之所有，以詐術使人將本人之物交付
，處有期徒刑壹年；扣案附表一編號1 偽造之服務證壹張、編號
3NOKIA廠牌行動電話壹支沒收。又共同行使偽造公文書，足以生
損害於公眾及他人，處有期徒刑壹年陸月；扣案附表一編號1 偽
造之服務證壹張、編號3 NOKIA 廠牌行動電話壹支、附表二偽造
之公印貳顆、未扣案偽造之「法務部行政執行署臺北行執行處凍
結管收命令印」、「檢察執行處」公印文貳枚均沒收。又共同偽
造公文書，足以生損害於公眾及他人，處有期徒刑壹年貳月；扣
案附表一編號1 偽造之服務證壹張、編號2 偽造之收據壹張、編
號3 NOKIA 廠牌行動電話壹支及附表二偽造之公印貳顆均沒收。
應執行有期徒刑年貳月。扣案附表一編號1 偽造之服務證壹張
、編號2 偽造之收據壹張、編號3 NOKIA 廠牌行動電話壹支、附
表二偽造之公印貳顆、未扣案偽造之「法務部行政執行署臺北行
執行處凍結管收命令印」、「檢察執行處鑑」公印文貳枚均沒收
。
    事  實
一、莊旺家於民國100 年2 月底某日，於網路上接觸真實姓名、
    年籍不詳，綽號「政哥」、「六兩」之成年男子及所屬詐騙
    集團成員後，因經濟因素，即加入該集團擔任負責向被害人
    取款之工作，並朋分取得款之1%為報酬，而以此方式參與該
    詐騙集團之運作：先由某詐騙集團成員於不詳時、地，偽刻
    如附表二所示之公印各1 枚，並繕打完成「單位：監管科、
    職稱：書記官、姓名：何正邦」等字樣之「台灣地方法院檢
    查署監管科服務證」1 張後，再由莊旺家提供照片並黏貼於
    其上，偽造該服務證件之特種文書（即附表一編號1 所示之
    服務證），足生損害於臺灣地區各地方法院檢察署及何正邦
    ，再而分別為下列犯行：
  (一)莊旺家與前揭詐騙集團成員，於100 年3 月2 日上午9 時30
    分許，共同基於意圖為自己不法所有、行使偽造之特種文書
    及僭越公務員行使職權之犯意聯絡，先由該詐騙集團某成員
    撥打徐潔運家中電話，向其佯稱係桃園縣長庚醫院人員，並
    稱其身分證、健保卡等資料遭人冒用，將由長庚醫院人員報
    案轉知警察機關報請臺灣臺北地方法院檢察署承辦詐欺案件
    專組人員偵辦云云；復由詐欺集團某成員致電徐潔運，詐稱
    其係「臺灣臺北地方法院檢察署孫國棟檢察官」，因徐潔運
    涉及臺中某命案之刑事案件，需將帳戶內現金提領而出交由
    法院代為保管，且隨即指派法院人員前往收取款項云云，以
    此方式施以詐術，致使徐潔運陷於錯誤，於100 年3 月2 日
    下午1 時45分許，依指示前往臺北市內湖區東湖郵局提領現
    金新臺幣（下同）25萬元。同時莊旺家並依指示，搭乘所屬
    詐騙集團成員所駕駛之車輛，前往徐潔運位在臺北市○○區
    ○○路10 6巷7 弄9 之4 號4 樓住處，由莊旺家下車假冒「
    台灣地方法院檢查署監管科書記官何正邦」之公務員身分，
    向徐潔運行使如附表一編號1 所示之服務證，並佯稱乃受檢
    察官指示前來收取凍結款項云云，以此方式假冒書記官身分
    行使職權，並將載有徐潔運涉及臺中地區命案等文字之收據
    1 式3 張交付徐潔運（此收據並無積極證據認為係公文書，
    亦未據起訴），足生損害於臺灣地區各地方法院檢察署及何
    正邦，並致徐潔運因而陷於錯誤，連同前揭收據1 式3 張及
    現金25萬元均交付予莊旺家，因而受有25萬元之損害。
  (二)莊旺家與前揭詐騙集團成員，又共同基於意圖為自己不法所
    有、行使偽造公文書、特種文書及僭越公務員行使職權之犯
    意聯絡，於100 年3 月4 日9 時許致電史黃秀驚，佯稱係桃
    園縣衛生所櫃檯人員，因史黃秀驚身分證、健保卡等資料遭
    人冒用申請辦理醫療補助，乃由桃園縣衛生所人員報案轉知
    桃園縣政府警察局報請臺灣臺北地方法院檢察署承辦詐欺案
    件專組人員偵辦云云，復由該詐欺集團成員致電史黃秀驚，
    假冒「臺灣臺北地方法院檢察署孫國棟檢察官」之公務員身
    分詐稱：因其涉及某詐騙刑事案件，經傳喚均未到庭，如不
    將其資產暫時凍結並轉存法院，其將遭到收押，而經凍結之
    資產，待案件釐清後即行返還，且隨即指派法院人員前往收
    取款項云云，以此方式施以詐術，致使史黃秀驚陷於錯誤，
    於100 年3 月4 日下午2 時許依指示前往臺北市○○區○○
    路68號元大銀行文德分行提領現金46萬元。與此同時，莊旺
    家搭乘所屬詐騙集團成員所駕駛之車輛，依指示前往史黃秀
    驚位在臺北市○○區○○路66巷10弄7 號2 樓住處附近待命
    。至史黃秀驚之住處附近時，先由莊旺家下車至附近「萊爾
    富」便利超商接收該詐騙集團成員所傳真之「臺北地檢署監
    管科收據」，攜回所乘坐之車輛由搭載莊旺家前來之「車手
    」，持前揭偽刻之「法務部行政執行署臺北行執行處凍結管
    收命令印」、「檢察執行處」公印，蓋用於所接收之傳真上
    ，而偽造「台北地檢署監管科收據」公文書1 紙。待史黃秀
    驚出現後，再由莊旺家下車趨前假冒「台灣地方法院檢查署
    監管科書記官何正邦」之公務員身分，向史黃秀驚行使附表
    一所示服務證並佯稱：其受檢察官之指示前來收取凍結款項
    云云，以此方式假冒書記官身分行使職權，並當場交付予史
    黃秀驚於前揭偽造之「台北地檢署監管科收據」公文書1 紙
    ，而加以行使之，致史黃秀驚陷於錯誤而交付現金46萬元，
    足生損害於臺灣臺北地方法院檢察署、何正邦、孫國棟及史
    黃秀驚。
  (三)嗣莊旺家與前揭詐騙集團成員又食髓知味，另共同基於意圖
    為自己不法所有、偽造公文書、特種文書及僭越公務員行使
    職權之犯意聯絡，於100 年3 月7 日10時許，先由詐騙集團
    成員撥打電話予史黃秀驚，佯稱其為「臺灣臺北地方法院檢
    察署孫國棟檢察官」，要求史黃秀驚須再將帳戶內46萬元提
    領出來交由法院監管云云，以此方式施以詐術，惟史黃秀驚
    發覺有異報警得知受騙後，乃配合警方查緝。同時真實姓名
    、年籍不詳、綽號「政哥」之該詐騙集團成員，指示莊旺家
    及當日擔任「車手」駕駛車輛，真實姓名、年籍不詳，綽號
    「小晨」之人，駕車前往臺北市○○區○○路46號旁公園處
    附近等候。待莊旺家與「小晨」抵達前揭文德路46號旁公園
    處時，「政哥」復指示莊旺家至附近「7-11」便利商店接收
    該詐騙集團成員所傳真、尚未完成之「臺北地檢署監管科收
    據」，由莊旺家攜回車上後，由「小晨」將前揭偽刻之「法
    務部行政執行署臺北行執行處凍結管收命令印」、「檢察執
    行處」公印蓋於其上，而偽造「台北地檢署監管科收據」公
    文書1 紙。俟同日下午2 時許，史黃秀驚依詐騙集團成員指
    示，攜帶46萬元現金至前揭文德路46號旁公園處（此時史黃
    秀驚已與警方配合，係攜帶假鈔），莊旺家見狀遂下車欲再
    向史黃秀驚收取款項之際，即為警當場逮捕未遂。當場並扣
    得莊旺家與該詐騙集團成員共有，如附表一編號1 、2 所示
    偽造之服務證1 張、收據1 紙。
二、案經徐潔運、史黃秀驚訴由臺北市政府警察局內湖分局報告
    臺灣士林地方法院檢察署檢察官偵查起訴。
    理  由
壹、證據能力
一、按被告以外之人於審判外之言詞或書面陳述，除法律有規定
    者外，不得作為證據，刑事訴訟法第159 條第1 項定有明文
    ；復按被告以外之人於審判外之陳述，雖不符刑事訴訟法第
    159 條之1 至第159 條之4 之規定，而經當事人於審判程序
    同意作為證據，法院審酌該言詞陳述或書面陳述作成時之情
    況，認為適當者，亦得為證據；當事人、代理人或辯護人於
    法院調查證據時，知有第159 條第1 項不得為證據之情形，
    而未於言詞辯論終結前聲明異議者，視為有前項之同意；同
    法第15 9條之5 規定甚明。本件告訴人即證人徐潔運（除指
    認部分外）、史黃秀驚於警詢中之陳述，雖屬於被告以外之
    人於審判外之陳述，惟因被告及公訴人於本院言詞辯論終結
    前，均未對於證據能力聲明異議，依刑事訴訟法第159 條之
    5 第1 、2 項規定，視為同意上開證據具備證據能力；本院
    審酌前揭證人證述作成之情況，亦無違法或不當情事，因而
    認為適當，故前揭證人之證述均具備證據能力而得作為證據
    。
二、又證人即告訴人徐潔運於臺北市○○區○○路106 巷7 弄9
    之4 號4樓 住處等候之際，被告親自到場，將上開載有徐潔
    運涉及臺中地區某刑案等文字之收據1 式3 份交予證人徐潔
    運，並向徐潔運收取現金25萬元後始行離去，當日被告並有
    與證人徐潔運交談，並表示其係受檢察官之指示前來，則證
    人徐潔運與被告近身接觸，絕非片刻時間而已，與一般突然
    顯現於眼前、瞬間消逝之人犯（如搶奪犯）迥異，是證人徐
    潔運對於被告之形貌應有足夠記憶，所為「指認」，無論實
    施「照片指認」或「真人列隊指認」，均係在於喚醒原已存
    在之記憶，以補助形貌之描述而已，一般「指認規範」並無
    適用之餘地，故不能因係運用「照片指認」而不具證據能力
    。況人類之「短暫記憶」，有別於「永久記憶」，得以歷久
    猶新。反之，「短暫記憶」極易隨時間之經過而逐漸褪去，
    因而，在案發後、審判前所實施之「指認」，距事件之發生
    時間較近，證人存留之「短暫記憶」較清楚，自然較接近真
    實，若於「短暫記憶」褪去之後，縱在審判程序中行反詰問
    ，亦無從補救，準此，自不能因「指認」係在審判外實施者
    ，即適用傳聞排除法則而否定其證據能力。且本院認證人徐
    潔運於警詢中之證言非出於不當之暗示，可排除記憶污染、
    誤導判斷等誤認情事，加以證人徐潔運之目擊指認亦未違背
    通常一般日常生活經驗之定則或論理法則，復於審理中以證
    人身分到庭，已具備證據適格之要件，而得認其指認具證據
    能力。
三、本院所引用下列卷內之文書證據等非供述證據，並無證據證
    明係公務員違背法定程序所取得，亦無顯不可信之情況，均
    應認有證據能力。
貳、實體部分
一、認定事實所憑之證據：
  (一)犯罪事實一(一)部分
    訊據被告莊旺家矢口否認其涉有前揭犯罪事實一(一)部分之犯
    行，辯稱其並非向徐潔運收款之人，且案發當日其並不在臺
    北市內湖區云云。然查：
  1.證人徐潔運遭詐欺集團以前揭手法詐騙現金25萬元乙節，業
    迭據證人徐潔運於警詢、偵訊及本院審理中證述歷歷（偵卷
    第26頁至第31頁、第79頁至第80頁、本院卷第82頁至第83頁
    ），證人徐潔運就詐騙事由、提領25萬元款項交付予書記官
    等重要情節，前後證述內容相符，並無不合常理之處。且被
    告確實向證人徐潔運提示偽造之「台灣地方法院檢查署監管
    科服務證」1 張及收據3 紙，亦據證人徐潔運證述綦詳（見
    本院卷第82頁）。則證人徐潔運於100 年3 月2 日接獲詐欺
    集團成員來電詐騙後，依指示於同日提領現金25萬元，再於
    臺北市○○區○○路106 巷7 弄9 之4 號4 樓住處，將25萬
    元連同被告所交付之收據3 張交予冒稱檢察署書記官「何正
    邦」之被告等事實，洵堪認定。
  2.按現行刑事訴訟法並無關於指認犯罪嫌疑人、被告（下以犯
    罪嫌疑人稱之）程序之規定，如何經由被害人、檢舉人或目
    擊證人以正確指認犯罪嫌疑人，自應依個案之具體情形為適
    當之處理。依法務部及內政部警政署於90年5 月、8 月頒布
    之「法務部對於指認犯罪嫌疑人程序要點」、「人犯指認作
    業要點」及「警察機關實施指認犯罪嫌疑人程序要領」中之
    規定，於偵查過程中指認犯罪嫌疑人，係採取「選擇式」列
    隊指認，而非一對一「是非式的單一指認」；供選擇指認之
    數人在外形上不得有重大的差異；實施照片指認，不得以單
    一相片提供指認，並避免提供老舊照片指認；指認前應由指
    認人先陳述嫌疑人的特徵、不得對指認人進行誘導或暗示等
    程序，固可提高指認的正確度，以預防指認錯誤之發生。然
    指認之程序，固須注重人權之保障，亦需兼顧真實之發現，
    確保社會正義實現之基本目的。法院就偵查過程中所實施之
    第一次指認，應綜合指認人於案發時所處之環境，是否足資
    認定其確能對犯罪嫌疑人觀察明白、認知犯罪行為人行為之
    內容，該事後依憑個人之知覺及記憶所為之指認是否客觀可
    信，而非出於不當之暗示等事項，為事後審查，並說明其認
    定指認有無證據能力之理由。倘指認過程中所可能形成之記
    憶污染、誤導判斷，均已排除，且其目擊指認亦未違背通常
    一般日常生活經驗之定則或論理法則，指認人於審判中，並
    已依人證之調查程序，陳述其出於親身經歷之見聞所為指認
    ，並依法踐行詰問之程序，而非單以指認人之指認為論罪之
    唯一依據，自不得僅因指認人之指認程序與上開不具法拘束
    力之要點（領）規範未盡相符，遽認其無證據能力（最高法
    院95年臺上字第3026號刑事判決參照）。經查：
  (1)證人徐潔運於100 年3 月2 日警詢時明確證稱：我親自交付
    現金25萬元給自稱檢察官所派來之人員，時間為100 年3 月
    2 日14時30分許，是一名男性大約170 公分、瘦高、無戴眼
    鏡，手上拿著一個公文封，對方表示檢察官辦案不能讓太多
    人知道等語（偵卷第28頁至第30頁）；嗣於100 年3 月7 日
    被告到案後，經警提示被告與其餘5 名被指認人之刑案紀錄
    照片供其指認，確認第6 張照片確實係其於100 年3 月2 日
    時交付款項之對象，且即為當日在場之被告無訛，原因在於
    為五官、體型及說話口音相同乙節，亦據證人徐潔運證述綦
    詳（見偵卷第26頁至第27頁）；再於100 年4 月7 日證人徐
    潔運並於偵查中結證稱：100 年3 月2 日當日被告有提示卷
    附「台灣地方法院檢查署監管科服務證」1 張給我看，當天
    向我取款的就是在庭的被告等語等語（偵卷第80頁）；復於
    本院審理時證稱：100 年3 月2 日當天被告穿白襯衫、牛仔
    褲及黑皮鞋，臉孔應該是一樣的，100 年3 月7 日被告到案
    當天我是先從電腦上面看指認照片，我指給警察看說就是瘦
    瘦的這一個，被告的聲音也與當日來收款之人一樣，至於被
    告當時是否有戴眼鏡，我已經忘記了等語（本院卷第82頁至
    第83頁）。
  (2)則由上以觀，證人徐潔運於警詢、偵查中歷次指認被告即為
    向其取款之人等情，均無二致，且觀諸證人徐潔運上開關於
    被告特徵之證詞，與被告之刑事紀錄照片（偵卷第33頁）所
    示情狀確實相符；又由證人徐潔運上揭證述之指認過程，其
    係先自電腦數張指認照片辨識，並非單一照片指認，其後再
    行辨認當日到場之被告，是其證言應無遭不當暗示所為、或
    未循上述指認要點程序之情形；參酌證人徐潔運確有與被告
    有當面接觸交談，依一般將錢交付予他人，多會記得該他人
    形貌之經驗法則，即足認證人徐潔運對與其有當面接觸交談
    之被告，並不致有發生誤認情形，是證人徐潔運所為之指認
    ，自屬信而有徵。至證人徐潔運嗣於本院審理時，雖就被告
    於100 年3 月2日 當日取款之時是否有戴眼鏡為前後不一致
    之證述，然證人既已於距案發時間較近之警詢中明確證稱向
    其取款之人並未戴眼鏡等語，業如前述，衡酌本院審理時已
    距案發之日3 月有餘，對於距離審理期日約3 月前之事或有
    記憶不清，亦屬人情之常，故證人徐潔運於本院所為前開證
    詞，並無相互矛盾或有違常理之處。
  3.被告雖辯稱其用以聯絡詐騙事宜之如附表一編號3 所示行動
    電話，及其個人所使用門號0000000000號行動電話，於100
    年3 月2 日下午2 時許，應均無在證人即告訴人徐潔運住處
    （即臺北市內湖區）附近之基地台紀錄，顯見其並未至臺北
    市內湖區云云。然查，經本院調取附表一編號3 所示行動電
    話門號及門號0000000000號行動電話於100 年3 月2 日雙向
    通聯紀錄之結果，附表一編號3 所示行動電話門號，當日僅
    下午5 許有通話紀錄，發話基地台位置位於新竹縣關西鎮；
    門號0000000000號行動電話當日下午僅4 時許有通話紀錄，
    發話基地台位置亦在新竹縣關西鎮，此有前揭2 門號之雙向
    通聯紀錄各1 份在卷可參（本院卷第31頁至第64頁），然由
    上揭基地台位置與證人徐潔運遭詐騙並交付款項之時點相互
    比對之結果，亦無法完全排除100 年3 月2 日下午2 時許被
    告身在臺北市內湖區之可能，顯無法完全排除被告涉案之可
    能性。況一般詐欺集團多申請有甚多人頭門號以供聯絡使用
    ，藉以匿飾其間行蹤，被告是否僅以上開門號聯絡使用，顯
    非無疑，前揭雙向通聯紀錄既不足完全排除被告涉案，即無
    從採為被告有利之認定，是被告前揭所辯，即屬無據。
  4.綜上所述，參互印證，堪信被告前揭所辯無非係卸責之詞，
    不足採信。是被告就犯罪事實一(一)部分所為犯行，應堪以認
    定。
  (二)犯罪事實一(二)、(三)部分
    上開事實，訊據被告莊旺家坦承不諱，核與證人即告訴人史
    黃秀驚於警詢、偵查中之證述相符（偵卷第19頁至第25頁、
    第81頁至第82頁），並有現場照片10張（偵卷第35頁至第38
    頁）在卷可憑，復有偽造之「台灣地方法院檢查署監管科服
    務證」1 枚、「臺北地檢署監管科收據」1 紙（偵卷第39頁
    至第40頁）及NOKIA 廠牌行動電話（含門號000000000 號SI
    M 卡1 張）1 支扣案可證。是堪認被告前揭任意性自白與事
    實相符。被告就犯罪事實一(二)、(三)部分部分之犯行亦堪已認
    定。
  (三)是綜上所述，本案事證明確，被告就犯罪事實欄一(一)、(二)、
    (三)之犯行均堪以認定，應均予依法論科。
二、論罪科刑
  (一)按刑法所謂公印，係指公署或公務員職務上所用之印信而言
    ，又所謂公印或公印文，係專指表示公署或公務員資格而言
    ，即俗稱大印與小官印及其印文，最高法院22年上字第1904
    號、69年臺上字第693 號判例意旨可資參照；另公印文之形
    式凡符合印信條例規定之要件而製頒，無論為印、關防、職
    章、圖記，如足以表示其為公務主體之同一性者，均屬之，
    最高法院89年度臺上字第3155號判決意旨可資參照，該條規
    範目的亦在保護公務機關之信用性，凡客觀上足以使社會上
    一般人誤信為公務機關之印信者，不論是否確有該等公務機
    關存在，抑公務機關之全銜是否正確而無缺漏，參照前開最
    高法院判例、判決意旨，應認仍構成刑法第218 條第1 項之
    罪，始符立法目的。再者，公文書係指公務員職務上製作之
    文書，刑法第10條第3 項定有明文，而刑法上偽造文書罪，
    係著重於保護公共信用之法益，即使該偽造文書所載名義製
    作人實無其人，而社會上一般人仍有誤信其為真正文書之危
    險，仍難阻卻犯罪之成立（最高法院54年臺上字第1404號判
    例意旨參照）。經查，扣案如附表一編號2 所示之收據，已
    明確載有案號、主旨、承辦檢察官、受分案申請人之姓名「
    史黃秀驚」，堪認有表示「史黃秀驚」所涉案件正由「台北
    地方地檢署」檢察官分案受理偵辦中之用意，縱文件中之「
    台北地方地檢署」與我國公務機關內部組織科室單位名稱及
    職務分配執掌有別，惟仍有使一般人誤信其為真正公文書之
    危險，而不能阻卻犯罪之成立，故屬偽造公務員職務上製作
    之公文書無訛。至如附表二所示偽刻之「法務部行政執行署
    臺北行執行處凍結管收命令印」、「檢察執行處鑑」印章各
    1 顆，雖與我國公務機關名銜有別，然仍有使人誤信係代表
    公務機關之印信，自屬公印。
  (二)另按刑法第212 條所謂「其他相類之證書、介紹書」，係指
    與關於品行、能力、服務之證書、介紹書相類似之文書而言
    ，如其具有公文書之性質，則依特別法優於普通法之原則，
    尚無適用同法第211 條而論以偽造公文書之餘地（最高法院
    90年度臺上字第6628號判決要旨可憑）。查扣案附表一編號
    1 服務證1張 ，係用以表示服務之證書，依司法院院解字第
    3918號解釋關於偽造在某機關任職證件應成立刑法第212 條
    罪之見解，應認係特種文書。
  (三)按共同正犯，在合同之意思內各自分擔犯罪行為之一部，相
    互利用他人之行為，以達其犯罪之目的者，即應對全部所發
    生之結果，共同負責。本件被告明知「政哥」、「小晨」及
    所屬詐欺集團成員專以行使偽造公文書、偽造特種文書及僭
    行公務員職權之方式，訛詐民眾，以詐得財物牟利，竟由「
    政哥」、「小晨」所屬詐欺集團不詳姓名之成年成員偽造如
    附表一編號1 所示之特種文書、編號2 所示之公文書，及偽
    刻如附表二所示之公印，並由詐欺集團不詳姓名之成年成員
    以電話施詐，復由被告出面交付或準備交付該等偽造之公文
    書，而向受詐騙之人取款，顯見被告與「政哥」、「小晨」
    所屬詐欺集團不詳姓名之成年成員間，在僭行公務員職權、
    行使偽造公文書、行使偽造特種文書、詐欺取財之合同犯意
    內，各自分擔犯罪行為之一部，並相互利用其他詐欺集團成
    員之行為以遂行犯罪之目的，被告應對犯罪全部所生結果共
    同負責。
  (四)是核被告莊旺家就犯罪事實一(一)所為，係犯刑法第158 條第
    1 項僭行公務員職權罪、第339 條第1 項之詐欺取財罪及第
    216 條、212 條行使偽造特種文書罪；就犯罪事實一(二)所為
    ，係犯刑法第158 條第1 項僭行公務員職權罪、第339 條第
    1 項之詐欺取財罪、第216 條、211 條行使偽造公文書罪及
    第216 條、212 條行使偽造特種文書罪；就犯罪事實一(三)所
    為，則係犯刑法第158 條第1 項僭行公務員職權罪、第339
    條第3 項、第1 項之詐欺取財未遂罪、211 條偽造公文書罪
    及第212 條行使偽造特種文書罪。被告就上開各罪，與「政
    哥」、「六兩」、「小晨」及其他真實姓名、年籍不詳之詐
    欺集團成員間，互有犯意聯絡，並彼此分擔犯罪行為，均應
    論以共同正犯。被告偽刻公印章、偽造公印文，均為偽造公
    文書之部分行為，而偽造公文書及偽造特種文書之低度行為
    復為行使之高度行為所吸收，均不另論罪。被告就犯罪事實
    一(一)所為犯僭行公務員職權罪、詐欺取財罪及行使偽造特種
    文書罪，為一行為觸犯數罪名，為想像競合犯，應依刑法第
    55條規定，從一重論以詐欺取財罪；就犯罪事實一(二)所為犯
    僭行公務員職權罪、詐欺取財罪、行使偽造公文書罪及行使
    偽造特種文書罪，為一行為觸犯數罪名，為想像競合犯，應
    依刑法第55條規定，從一重論以行使偽造公文書罪；就犯罪
    事實一(三)所為犯僭行公務員職權罪、詐欺取財未遂罪、偽造
    公文書罪及偽造特種文書罪，為一行為觸犯數罪名，為想像
    競合犯，應依刑法第55條規定，從一重論以偽造公文書罪。
    又被告莊旺家分別詐騙徐潔運（犯罪事實一(一)部分）、2 度
    詐騙史黃秀驚之犯行（犯罪事實一(二)、(三)部分），其犯意各
    別，行為互殊，時間上亦有間隔，應予分論併罰。
  (五)爰審酌被告正值青年，不思循正當管道獲取財物，法治觀念
    容有偏差，惟除本案外，並無前科，有臺灣高等法院被告前
    案紀錄表存卷可參，其行使偽造公文書、特種文書冒充司法
    機關公務員僭行職權以詐騙告訴人，嚴重戕害司法機關威信
    ，惡性非輕；惟其年紀尚輕，智薄識淺，犯後坦承部分犯行
    ，尚具悔意，態度尚稱良好，尚非全無悔過遷善之可能，暨
    其智識程度、犯罪動機、目的、手段、生活狀況、併其犯罪
    手法、共犯結構所處地位、告訴人所受之損害非輕及檢察官
    之具體求刑等一切情狀，分別量處如主文所示之刑，並定其
    應執行之刑，以示懲儆。
三、扣案物部分：
  (一)按共同正犯因相互間利用他人之行為，以遂行其犯意之實現
    ，本於責任共同之原則，有關沒收部分，對於共犯間供犯罪
    所用之物，自均應為沒收之諭知（最高法院89年度臺上字第
    3777號判決意旨可憑）。扣案如附表一編號1 所示之「台灣
    地方法院檢查署監管科服務證」1 張、編號3 所示之，NOKI
    A 廠牌行動電話1 支（手機序號：000000000000000 號，含
    行動電話門號0000000000號SIM 卡1 張），均為被告及其所
    屬詐騙集團其他共同正犯所有、供本件犯罪事實一(一)、(二)、
    (三)犯行所用之物，業據被告供陳在卷，爰於各該主文項下依
    刑法第38條第1 項第2 款規定宣告沒收。
  (二)另未扣案偽造之「台北地檢署監管科收據」公文書1 紙（犯
    罪事實一(二)部分），業經詐欺集團成員偽造完成後，由被告
    交付予告訴人史黃秀驚持有，已非被告及其所屬詐騙集團其
    他共同正犯所有之物，故不予宣告沒收；惟前揭「台北地檢
    署監管科收據」公文書上偽造之「法務部行政執行署臺北行
    執行處凍結管收命令印」、「檢察執行處鑑」印文各1 枚，
    均屬偽造之印文，依刑法第219 條之規定，不論屬於被告與
    否，均應依法於本件犯罪事實一(二)部分該主文項下宣告沒收
    之。
  (三)扣案如附表一編號2 所示偽造之「台北地檢署監管科收據」
    公文書1 紙，係被告與共犯所有、供本案犯罪事實一(三)犯罪
    所用之物，爰於該項主文項下依刑法第38條第1 項第2 款之
    規定宣告沒收。至於其上「法務部行政執行署臺北行執行處
    凍結管收命令印」、「檢察執行處」印文各1 枚，雖均係偽
    造之印文，惟已隨同所附著之偽造公文書一併沒收，自無庸
    重複諭知沒收，附此敘明。
  (四)如附表二所示、用以蓋用上開偽造「台北地檢署監管科收據
    」之偽造公印2 顆，雖未經扣案，然並無證據證明業已滅失
    ，仍應依刑法第219 條之規定於各罪下宣告沒收，依序於犯
    罪事實欄一(二)、(三)部分之犯行宣告沒收之。
四、公訴意旨另以被告不思正途謀生，顯有犯罪習慣，建請諭知
    被告於刑前強制工作，以資矯治等語。惟按保安處分係針對
    受處分人將來之危險性所為之處置，以達教化、治療之目的
    ，為刑罰之補充制度，保安處分中之強制工作，旨在對嚴重
    職業性犯罪及欠缺正確工作觀念或無正常工作因而犯罪者，
    強制其從事勞動，學習一技之長及正確之謀生觀念，使其日
    後重返社會，能適應社會生活。然保安處分之措施亦含社會
    隔離、拘束身體自由之性質，其限制人民之權利，實與刑罰
    同，自應受比例原則之規範，使保安處分之宣告，與行為人
    所為行為之嚴重性、行為人所表現之危險性，及對行為人未
    來行為之期待性相當（最高法院91年度臺上字第4625號判決
    意旨參照）。經查，被告於本案之前並無犯罪前科，此有臺
    灣高等法院被告前案紀錄表存卷可參，尚無從遽認被告係因
    游蕩或懶惰成習而犯罪，是被告固經本院予以論罪科刑，惟
    綜合其所為之嚴重性、所表現之危險性及對其未來之期待性
    等情以觀，認所宣告應執行之有期徒刑已與被告犯行之處罰
    相當，尚無令被告於刑之執行前入勞動場所強制工作之必要
    ，特此敘明。
五、至公訴意旨雖認被告與該詐欺集團就犯罪事實一(三)部分，尚
    另涉犯行使偽造特種文書，惟查，被告於100 年3 月7 日下
    車向告訴人史黃秀驚取款之際，尚未提示如附表一編號1 所
    示服務證，即已為警查獲乙節，業據被告自承在卷，核與告
    訴人史黃秀驚所為之證述相符，是公訴人上開之認定，尚乏
    所據，惟此部分倘成立犯罪，因與前開犯罪事實一(三)科刑部
    分，有想像競合之裁判上一罪關係，爰不另為無罪之諭知，
    附此敘明。
據上論斷，應依刑事訴訟法第299 條第1 項前段，刑法第28條、
第158 條第1 項、第216 條、第211 條、第212 條、第339 條第
3 項、第1 項、第55條、第51條第5 款、第38條第1 項第2 款、
第219 條，刑法施行法第1 條之1 第1 項前段、第2 項，判決如
主文。
本案經檢察官江耀民到庭執行職務
中    華    民    國  100     年    6     月    28    日
                  刑事第五庭審判長法  官  雷雯華
                                  法  官  楊秀枝
                                  法  官  李郁屏
以上正本證明與原本無異。
如不服本判決應於收受送達後10日內向本院提出上訴書狀，並應
敘述具體理由。其未敘述上訴理由者，應於上訴期間屆滿後20日
內向本院補提理由書( 均須按他造當事人之人數附繕本)「 切勿
逕送上級法院」。
                                  書記官  阮弘毅
中    華    民    國  100     年    6     月    28    日
附錄論罪法條：
中華民國刑法第158條第1項
冒充公務員而行使其職權者，處 3 年以下有期徒刑、拘役或 5
百元以下罰金。
中華民國刑法第211條
偽造、變造公文書，足以生損害於公眾或他人者，處 1 年以上
7 年以下有期徒刑。
中華民國刑法第212 條：
偽造、變造護照、旅券、免許證、特許證及關於品行、能力服務
或其他相類之證書、介紹書，足以生損害於公眾或他人者，處 1
年以下有期徒刑、拘役或3 百元以下罰金。
中華民國刑法第216條
行使第 210 條至第 215 條之文書者，依偽造、變造文書或登載
不實事項或使登載不實事項之規定處斷。
中華民國刑法第339條
意圖為自己或第三人不法之所有，以詐術使人將本人或第三人之
物交付者，處 5 年以下有期徒刑、拘役或科或併科 1 千元以下
罰金。
以前項方法得財產上不法之利益或使第三人得之者，亦同。
前二項之未遂犯罰之。
附表一
 扣案物
┌──┬────────────────────────┐
│編號│內容                                            │
├──┼────────────────────────┤
│    │偽造之「台灣地方法院檢查署監管科服務證」（單位  │
│1   │ ：監管科、姓名：何正邦、職稱：書記官）1 張     │
├──┼────────────────────────┤
│    │偽造之100 年3 月7 日「台北地檢署監管科收據」1 張│
│2   │（含偽造之公印文「法務部行政執行署臺北行執行處凍│
│    │結管收命令印」、「檢察執行處」各1 枚）          │
├──┼────────────────────────┤
│3   │NOKIA 廠牌行動電話壹支（手機序號：              │
│    │000000000000000 號，含行動電話門號0000000000號  │
│    │SIM 卡1 張）                                    │
└──┴────────────────────────┘
附表二
 未扣案偽刻之公印
┌──┬──────────────────────────┐
│編號│內容                                                │
├──┼──────────────────────────┤
│1   │「法務部行政執行署臺北行執行處凍結管收命令印」壹顆  │
├──┼──────────────────────────┤
│2   │「檢察執行處鑑」壹顆                                │
└──┴──────────────────────────┘